【裁判字號】    97,裁,1667
【裁判日期】    970227
【裁判案由】    收回被徵收土地
【裁判全文】
最  高  行  政  法  院  裁  定
                                     97年度裁字第01667號
上  訴  人  甲○○
被 上訴 人  內政部
代  表  人  乙○○
上列當事人間收回被徵收土地事件，上訴人對於中華民國96年12
月14日臺北高等行政法院96年度訴字第2473號判決，提起上訴，
本院裁定如下：
    主  文
上訴駁回。
上訴審訴訟費用由上訴人負擔。
    理  由
一、按對於高等行政法院判決之上訴，非以其違背法令為理由，
    不得為之，行政訴訟法第242條定有明文。依同法第243條第
    1項規定，判決不適用法規或適用不當者，為違背法令；而
    判決有同條第2項所列各款情形之一者，為當然違背法令。
    是當事人對於高等行政法院判決上訴，如依行政訴訟法第24
    3條第1項規定，以高等行政法院判決有不適用法規或適用不
    當為理由時，其上訴狀或理由書應有具體之指摘，並揭示該
    法規之條項或其內容；若係成文法以外之法則，應揭示該法
    則之旨趣；倘為司法院解釋或本院之判例，則應揭示該判解
    之字號或其內容。如以行政訴訟法第243條第2項所列各款情
    形為理由時，其上訴狀或理由書，應揭示合於該條項各款之
    事實。上訴狀或理由書如未依此項方法表明，或其所表明者
    與上開法條規定不合時，即難認為已對高等行政法院判決之
    違背法令有具體之指摘，其上訴自難認為合法。本件上訴人
    對於高等行政法院判決上訴，係以：依都市計畫法辦理徵收
    之土地均有「使用計畫期限」，系爭土地於民國80年被徵收
    後，竟延至96年方開工，閒置十數年之久，與憲法第23條比
    例原則相牴觸，其使用期限應是（81年6月開工，83年2月完
    工）始為合法。被上訴人辯稱需地人財源困窘，並非事實，
    謂工程分為6期，實僅為5期，其假藉公權力，名為紓解林口
    特定區之交通，實則為私人企業之交通而徵收。被上訴人稱
    上訴人之土地位於第四期範圍內，並無比附援引之餘地乙節
    ，實屬無稽，依依訴願法第3條第1、2項規定及司法院釋字
    第156號解釋，應自許上訴人訴願或行政訴訟以資救濟。原
    審認為只要開闢道路即非「未依核准徵收原定興辦事業」，
    但所興建道路終點僅止於工五私辦重畫區之科學園區，與需
    地人之徵收計畫書所載計畫目的不符，難謂「已依核准徵收
    原定興辦事業」開始使用。系爭土地徵收前不周詳的徵收行
    為，及徵收後的使用怠惰相當明顯，至預定使用期限終止時
    ，依經驗法則判斷無法從外觀上明顯察知已「朝徵收計畫期
    限使用」不應認為已「開始使用」。原審以上訴人現執相同
    事由主張徵收處分違法，與確定判決之確定力不合自非所許
    。然對原徵收處分之違法性與上訴人買回權之訴求，恝置不
    論，實為判決不備理由，又認「徵收處分是否適法，有無得
    撤銷或無效事由，與本件判斷無關」，卻將「撤銷處分」之
    判決推回初審「撤銷徵收訴訟」法院，實為理由矛盾等語，
    為其理由。惟查桃園縣龜山鄉公所為辦理林口特定區都市計
    畫外13-30M道路工程（下稱系爭工程），需用坐落桃園縣龜
    山鄉○路○段大埔小段30-4地號等507筆土地，由桃園縣政
    府報經臺灣省政府以80年5月13日80府地2字第62701號函核
    准徵收及一併徵收其地上物，交由桃園縣政府以80年5月14
    日80府地重字第86024號公告（公告期間自80年5月15日起至
    同年6月14日止）。上訴人於80年6月13日提出異議，除以臺
    灣省政府未經踐行都市計畫變更程序即核准徵收，為違法，
    應予撤銷等情，對於徵收處分不服，遞經行政訴訟，為本院
    判決駁回上訴人之訴確定在案，另陳述系爭工程徵收上訴人
    所有坐落桃園縣龜山鄉○路○段○路坑小段463-5、463-6、
    463-7、467-5、468-20、471、471-1、同段大埔小段458-27
    、458-29、459-5、456-28、456-35、457-10、458-39、458
    -43地號15筆土地（下稱系爭15筆土地），未依核定計畫使
    用，且超過時限，應照原徵收價額由上訴人收回。經桃園縣
    政府擬具意見略謂：本件被徵收土地為都市○○道路用地，
    依徵收計畫書記載，經核准徵收之使用期限預定自96年10月
    開工，98年6月完工，使用期限尚未屆至，且據龜山鄉公所
    95年11月1日桃龜鄉城字第0950032676號函稱，徵收土地業
    已開闢道路完成使用，不合土地法第219條及都市計畫法第
    83條得聲請收回之規定等情，以95年11月24日府地權字第09
    50344367號函，報經被上訴人函復同意不予發還系爭15筆土
    地，經核並無不合。且本件原審判決亦已敘明：依系爭15筆
    土地經核准徵收之計畫書所示，徵收土地之原因為開闢林口
    特定區外13-30M都市○○道路需用，興辦事業之性質為交通
    事業。可知系爭15筆土地如經闢建為道路使用，即無「未依
    核准徵收原定興辦事業使用」之情形。再查林口特定區外13
    -30M都市○○道路分期辦理，本件徵收屬第4期，依需地機
    關桃園縣龜山鄉公所函謂，系爭15筆土地所在位址已開闢道
    路完成，又參證上訴人於準備程序時陳述本件工程（第4期
    ）尚在施工，於言詞辯論時提出開闢道路之照片，顯見系爭
    15筆土地徵收後，確依核准徵收原定興辦事業使用。另系爭
    15筆土地經依都市計畫法第48條規定徵收，依核准徵收之計
    畫書所示，計畫進度為「預定96年10月開工，98年6月完工
    」。現時仍在呈經核准之計畫期限內，且依上訴人陳述需地
    機關正在施工中，即無「未依照核准計畫期限使用」之情事
    。上訴人依行為時都市計畫法第83條第2項規定申請收回系
    爭15筆土地，必於核准徵收之計畫期限屆至之後始得為之，
    竟於核准之計畫期限內申請收回，顯然不合。又上訴人對於
    系爭15筆土地被徵收，曾以未經變更都市計畫逕行徵收為由
    ，主張徵收處分違法，循序提起行政訴訟，亦經本院93年度
    判字第1015號判決駁回確定在案，上訴人復執相同事由主張
    徵收處分違法，與確定判決之確定力不合，自非所許。況徵
    收處分是否適法，有無得撤銷或無效事由，與本件判斷無關
    。上訴人主張系爭15筆土地之徵收處分違法違憲，其得照徵
    收價額收回土地，為不可採。另桃園縣龜山鄉○路○段大埔
    小段456-27號等4筆土地原經徵收給予補償，嗣撤銷徵收由
    上訴人繳回補償費並取回土地。在徵收補償後至取回土地期
    間，上訴人因徵收處分執行結果，本不得為土地之使用收益
    ，難認受有不能使用之損失，其請求賠償該期間無法使用土
    地之損失，並無所據等情甚詳。上訴意旨所陳上述理由，無
    非係就原審取捨證據、認定事實之職權行使，指摘其為不當
    ，並就原審已詳為論駁之事由再事爭執，乃係其執一己法律
    之見，泛言原審所為論斷，有判決不備理由或理由矛盾，而
    未具體表明合於不適用法規、適用法規不當、或行政訴訟法
    第243條第2項所列各款之情形，難認對該判決之如何違背法
    令已有具體之指摘。依首揭說明，應認其上訴為不合法。
二、據上論結，本件上訴為不合法，依行政訴訟法第249條第1項
    前段、第104條、民事訴訟法第95條、第78條，裁定如主文
    。
中    華    民    國    97    年    2     月    27    日
                    最高行政法院第一庭
                        審判長法官  鄭  淑  貞
                              法官  吳  東  都
                              法官  吳  明  鴻
                              法官  鄭  小  康
                              法官  帥  嘉  寶
以  上  正  本  證  明  與  原  本  無  異
中    華    民    國    97    年    2     月    29    日
                              書記官  郭  育  玎


司法院資訊處製作；財團法人民間司法改革基金會備份。
